臺灣雲林地方法院民事判決　　　　　　　　94年度訴字第21號
原　　　告　甲○○
訴訟代理人　李建忠律師
被　　　告　丙○○
　　　　　　寶麟寵物用品有限公司
法定代理人　乙○○
上列當事人間請求損害賠償事件，本院於民國94年6 月13日言詞
辯論終結，判決如下：
    主  文
被告應連帶給付原告新台幣肆拾捌萬陸仟肆佰壹拾捌元，及自民
國九十三年十二月十六日起至清償日止，按週年利率百分之五計
算之利息。
原告其餘之訴駁回。
訴訟費用由被告連帶負擔三分之二，餘由原告負擔。
本判決第一項得假執行，但被告如以新台幣肆拾捌萬陸仟肆佰壹
拾捌元，為原告預供擔保後，得免假執行。
原告其餘假執行之聲請駁回。
    事實及理由
一、被告未於言詞辯論期日到場，核無民事訴訟法第386 條各款
    所列情形，爰依原告聲請，由其一造辯論而為判決。
二、原告主張：被告丙○○於民國92年10月1 日13時45分許駕駛
    車號Ｃ5 ─1613 號自小貨車，行經雲林縣林內鄉○○村○○
    ○○○路口時，理應注意車前狀況，並隨時採取必要之安全
    措施，而依當時情形又無不能注意之情形，竟未注意車前狀
    況，撞及正停等紅燈原告所騎乘之車號ＱＦＧ─969 號機車
    ，致原告因此受有右側內踝骨折、右側 3 、4 、6 、7 、8
    肋骨骨折等傷害。被告丙○○於事發時係受其僱主即被告寶
    麟寵物用品有限公司（下稱寶麟公司）指示執行職務，依法
    被告寶麟公司自應負連帶賠償責任，爰依侵權行為損害賠償
    之法律關係提起本訴等語。並聲明：
　(一)被告應連帶給付原告新台幣（下同）761,218 元，及自起訴
    狀繕本送達之翌日起，按週年利率5%計算之利息。
　(二)願供擔保，請准宣告假執行。
三、被告寶麟公司未於言詞辯論期日到場，亦未提出書狀作何聲
    明、陳述。
四、被告丙○○則以：被告丙○○對系爭車禍之發生確有過失，
    且被告寶麟公司確為被告丙○○之僱主，被告有誠意賠償原
    告，然因原告請求之項目不合理，且金額過高，被告無法負
    擔等語，資為抗辯。並聲明：
　(一)原告之訴駁回。
　(二)如受不利判決，願供擔保免為假執行。
五、兩造不爭執之事實：
  (一)被告丙○○於92年10月1 日13時45分許駕駛車號Ｃ5 ─1613
    號自小貨車，行經雲林縣林內鄉○○村○○ ○○○路口時，
    理應注意車前狀況，並隨時採取必要之安全措施，而依當時
    情形又無不能注意之情形，竟未注意車前狀況，撞及正停等
    紅燈原告所騎乘之車號ＱＦＧ─969 號機車，致原告因此受
    有右側內踝骨折、右側3 、4 、6 、7 、8 肋骨骨折等傷害
    。
  (二)被告丙○○係受僱於被告寶麟公司，並擔任送貨員之職務。
  (三)對原告請求之醫療費用35,371元、增加生活上需要費用（即
  　醫療用品、中藥、洗頭費用、往返看診油資）9,047 元、減
    少勞動能力損害64,000元，及看護費用每日以 2,000元為計
    算基準各情不爭執。
　(四)原告曾受領被告給付之50,000元。
　(五)原告迄今未受領強制汽車責任保險金。
六、按因故意或過失，不法侵害他人之權利者，負損害賠償責任
　　；又受僱人因執行職務，不法侵害他人之權利者，由僱用人
　　與行為人連帶負損害賠償責任，民法第184 條第1 項前段、
　　第188條第1項前段分別定有明文。再不法侵害他人之身體或
    健康者，對於被害人因此喪失或減少勞動能力，或增加生活
    上之需要時，應負損害賠償責任；不法侵害他人之身體、健
    康、名譽、自由、信用、隱私、貞操，或不法侵害其他人格
    法益而情節重大者，被害人雖非財產上之損害，亦得請求賠
    償相當之金額，同法第193 條第1 項、第195 條第1 項亦分
    別定有明文。查被告丙○○因上開過失行為致發生本件車禍
    ，造成原告受有前開之傷害，業如前述，核被告丙○○所為
    乃構成侵權行為，揆之前開法律規定可知，被告丙○○自應
    負損害賠償責任，而被告寶麟公司既為被告丙○○之僱用人
    ，自亦應依前開規定，負連帶賠償責任。茲就原告請求之金
    額分別審核如下：
　(一)醫療費用、增加生活上需要費用、減少勞動能力部分：
　　原告主張其因系爭車禍受有上開傷害，致支出醫療費用35,3
　　71元、增加生活上需要費用（即醫療用品、中藥、洗頭費用
　　、往返看診油資）9,047元、減少勞動能力損害 64,000元等
    語，業據其提出診斷證明書 4紙、行政院衛生署雲林醫院收
    據12紙、財團法人嘉義基督教醫院收據18紙、統一發票15紙
    、收據6紙、薪資明細表1紙為證，復為被告丙○○所不爭執
    ，而被告寶麟公司已於相當時期受合法之通知，未於言詞辯
    論期日到場，亦未提出準備書狀爭執，依民事訴訟法 280條
    第3項準用第1項之規定，應視同自認，自堪認原告上開之主
    張為真實，是原告因被告丙○○上開過失行為，致受有醫療
    費用35,371元、增加生活上需要費用（即醫療用品、中藥、
    洗頭費用、往返看診油資）9,047元、減少勞動能力損害64,
    000元之損害。
　(二)看護費用部分：
    原告主張其因系爭車禍受傷，無法自理生活，起居有賴他人
    照顧，並在92年10月1日至92年12月26 日期間，由原告之母
    張碧桃看護，而受有相當親屬看護費用之損害共計 152,000
    元等情，並提出診斷證明書、收據證明書、結業證書為證，
    被告雖不否認原告因系爭車禍所受之上開傷害確有僱請看護
    之必要，惟辯稱原告主張之看護期間過長等語。經查：
　1.原告主張其於系爭車禍受傷期間，由其母張碧桃看護，雖無
    現實看護費之支出，亦未受支付之請求，然亦應認被害人受
    有相當看護費之損害，得向加害人請求賠償。蓋因親屬受傷
    ，而由親屬代為照顧被害人之起居，固係出於親情，但親屬
　　所付出之勞力，並非不能評價為金錢，只因兩者身分關係密
    切，而免除支付義務，此種基於親屬之恩惠，不能加惠於加
    害人，自得認原告受有相當親屬看護費之損害，得向被告請
    求賠償，是原告此部分之主張，足以憑採。
　2.本院為明瞭原告自系爭車禍受有上開傷害迄今，其生活上是
    否需他人協助及看護，乃檢附原告歷次就診醫院即國立臺灣
    大學醫學院附設醫院雲林分院、財團法人嘉義基督教醫院病
    歷囑託行政院國軍退除役官兵輔導委員會台中榮民總醫院鑑
    定，原告並於94年3月23 日前往行政院國軍退除役官兵輔導
    委員會台中榮民總醫院鑑定其目前傷勢是否已痊癒，生活上
    是否需要他人協助及看護等情，行政院國軍退除役官兵輔導
    委員會台中榮民總醫院鑑定完畢，並於94年5月5日函覆稱「
    何員（按為原告）因右側多發性肋骨骨折及脛骨內踝骨折，
    於92年10月1 日住院治療，一般而言，多發性肋骨骨折日常
    生活無法自理，而肋骨的疼痛一般在2至3星期就會減低，而
    骨折癒合在第6至8星期。所以一般看護照顧須 2星期。」有
    該院94年5月5日中榮醫企字第0940002015號函附卷可參，復
    為兩造所不爭執，自堪信該鑑定結果為真實。上開鑑定既認
    原告自上開住院時起需看護照顧2 星期，則原告請求自92年
    10月1日受傷後2星期之期間仍需專人協助及看護等情應屬可
    採，逾此部分之請求，尚不足採信，而被告既不否認原告主
    張看護費用以每日2,000 元計算乙情，則據此計算，上開期
    間之看護費合計為28,000元（計算式：2,000×14天＝28,00
    0元），是原告請求被告應連帶給付看護費用在 28,000元之
    範圍內為屬有據，應予准許，逾此部分之請求，並非有據，
    應予駁回。
  (三)精神慰撫金部分：
    本院斟酌原告國立雲林科技大學學生，名下別無不動產、動
    產，於92年度受有51,000元之所得（見財政部台灣省中區國
    稅局雲林縣分局94年1月24日中區國稅雲縣四字第094000106
    1號函），因本件車禍受有右踝內髁骨折、右側第3、4、6、
    7、8肋骨骨折，於92年10日1日急診住院，同月2日國立臺灣
    大學醫學院附設醫院雲林分院為其行復位及內固定手術，原
    告至同月7日出院，共計住院7 天，並陸續至該院回診共計7
    次，原告復於92年10月16日因右胸痛，再至財團法人嘉義基
    督教醫院就診，該院為其行右側血胸插胸管治療，原告並於
    同日住院，直至同月27日出院，後陸續於該院回診共計16次
    ，原告身體、精神痛苦煎熬非比尋常，而被告丙○○為國中
    畢業，現受僱於被告寶麟公司從事送貨員工作，每月收入約
    32,000 元，名下無不動產，僅有1輛車輛，於91、92年度分
    別受有185,000元、150,000元之薪資所得；被告寶麟公司名
    下有4輛車輛，於91、92年度分別申報營業收入所得8,583,9
    43元、20,492,853元（見財政部台灣省中區國稅局雲林縣分
    局94年2月17日中區國稅雲縣四字第 0940002193號函），其
    等經濟狀況普通，然被告丙○○原應注意車前狀況，並隨時
    採取必要之安全措施，而依當時情形又無不能注意之情形，
    竟未注意車前狀況，撞及正停等紅燈原告所騎乘之車號ＱＦ
    Ｇ─969 號機車，致原告因此受有上開傷害，惟被告於案發
    後即向警方報案自首，並賠償50,000元，足認被告於肇事後
    有誠意協商善後，僅因原告請求金額過鉅，而無法達成和解
    等一切情狀，認原告所得請求之精神慰撫金以40 0,000 元
    為適當。
七、綜上所述，扣除被告已賠償原告50,000元，原告本於侵權行
　　為之損害賠償請求權，請求被告連帶賠償486,418 元（計算
    式：35,371＋9,047＋64,000＋28,000＋400,000－50,000＝
    486,418元），及自起訴狀繕本送達翌日即93年12 月16日起
    至清償日止，按週年利率5%計算之利息，為有理由，應予准
    許，逾此部分之請求，為無理由，應予駁回。
八、另本判決第1 項原告勝訴部分，係所命給付之金額未逾500,
    000 元之判決，依民事訴訟法第389 條第1 項第5 款規定，
    應依職權宣告假執行，此部分雖經原告陳明願供擔保請准宣
    告假執行，惟其聲請不過促請法院職權發動，本院無庸就其
    聲請為准駁之裁判，附此敘明。又被告陳明願供擔保免為假
    執行，經核原告勝訴部分，核無不合，爰酌定相當擔保金額
    宣告之。至於原告敗訴部分，其假執行宣告之聲請亦失所附
    麗，應併予駁回。
九、訴訟費用負擔之依據：民事訴訟法第79條。
中　　華　　民　　國　　94　　年　　6 　　月　　30　　日
                  民事第二庭    法  官  陳秋如
以上正本係照原本作成。
如對本判決上訴，須於判決送達後20日內向本院提出上訴狀（需
附繕本）。
中　　華　　民　　國　　94　　年　　6 　　月　　30　　日
                                書記官　沈瑞芳
